【裁判字號】    95,上訴,1326
【裁判日期】    950612
【裁判案由】    偽造有價證券
【裁判全文】
臺灣高等法院刑事判決                95年度上訴字第1326號
上  訴  人
即  被  告  乙○○
選任辯護人  王坤成律師
上列上訴人因偽造有價證券案件，不服臺灣板橋地方法院94年度
訴字第2806號，中華民國95年3月10日第一審判決（起訴案號：
臺灣板橋地方法院檢察署94年度偵字第8487號），提起上訴，本
院判決如下：
    主  文
上訴駁回。
    事  實
一、緣乙○○與楊俊宏、葉惠芬合夥經營「迪獅耐國際事業股份
    有限公司」，嗣因經營不善，雙方達成協議，乙○○擬以新
    台幣（下同）90萬元及150 萬元受讓楊俊宏、葉惠芬分別以
    配偶甲○○及胞弟丁○○名義所投資之持股。
    詎乙○○竟意圖供行使之用，於民國（下同）93年7月1日至
    同年月21日間之某日，在其台北縣中和市○○路163號6樓之
    1住處房間抽屜內，擅自取用其妻丙○○所有之空白支票2張
    及印章1枚（所涉親屬間竊盜罪嫌未據告訴），進而在該2紙
    空白支票上填載如附表所示發票日期、面額，並盜蓋丙○○
    之上開印章於發票人欄，而偽造如附表所示2紙支票。
    乙○○復於93年7月22 日將如附表編號之支票交付楊俊宏
    ，編號之支票交付葉惠芬。嗣楊俊宏、葉惠芬提示上開支
    票不獲兌現，乙○○乃在有偵查犯罪職權之公務員發覺其偽
    造有價證券犯行前，於94年1月11 日向台灣板橋地方法院檢
    察署檢察官自首偽造有價證券犯行。
二、案經台灣板橋地方法院檢察署檢察官偵查後聲請簡易判決處
    刑，嗣由原審法院改依通常程序審理。
    理  由
一、上開犯罪事實，業據上訴人即被告乙○○於偵查、原審及本
    院審理中供承不諱，且經被害人丙○○於偵查中陳述甚明（
    見94年度發查字第282號卷第11頁)並經證人即被害人楊俊宏
    、葉惠芬於原審法院審理中結證屬實(見原審95年2月23日審
    理筆錄第3、5頁），另有協議書2件、支票影本2張（見上開
    卷第13至14頁、第18至19頁)及中國信託商業銀行94年6月27
    日函所附退票理由單2張在卷可資佐證(見原審94簡字第2820
    號卷第14至16頁）。事證明確，犯行至堪認定。
二、核上訴人即被告所為，係犯刑法第201條第1項之偽造有價證
    券罪。上訴人即被告盜用其妻丙○○之印章蓋用印文，以偽
    造如附表所示之支票並行使，其盜用印章之行為均係偽造有
    價證券之部分行為；而其偽造如附表所示之支票之後，復持
    以行使，其行使偽造有價證券之低度行為，被偽造有價證券
    之高度行為所吸收，均不另論罪。又，上訴人即被告於有偵
    查犯罪職權之公務員發覺其偽造有價證券犯行前，主動前往
    台灣板橋地方法院檢察署向檢察官自承其犯罪並接受裁判，
    有台灣板橋地方法院檢察署94年1月11 日偵訊筆錄一件在卷
    可查，符合刑法第62條所定自首之要件，應予減輕其刑。
三、原審為如上述之論斷，並審酌上訴人即被告因與股東間之股
    權糾紛而偽造系爭支票之犯罪動機、目的、手段，及其與被
    害人丙○○為夫妻關係，其妻丙○○並表示不追究其犯罪之
    意思，並考量其積欠被害人即持票人楊俊民、葉惠芬之款項
    各高達90萬元及150 萬元，迄今仍未清償等犯罪所生損害程
    度，與被告自首並坦承犯行之犯後態度等一切情狀，量處有
    期徒刑2年並依刑法第205條之規定沒收偽造之支票2 張，認
    事用法，均無違誤。
四、上訴人即被告上訴意旨略以，
   (1).本件係檢察官聲請以簡易判決處刑，並無刑事訴訟法第45
      1條之1第4項但書第1、2、4款情形，原審改依通常程序審
      理，顯非適法。且檢察官請求從輕量刑或宣告緩刑，原審
      未在請求範圍內判決，亦有未當。
   (2).上訴人即被告係受楊俊宏、葉惠芬之要求而簽發系爭支票
      ，楊俊宏、葉惠芬明知支票為偽造，並無受欺騙情形，上
      訴人即被告之行為不該當於刑法第201 條偽造有價證卷罪
      。且本件犯罪被害人實為上訴人即被告之妻丙○○，楊俊
      宏、葉惠芬並非被害人，原審認定楊俊宏、葉惠芬或甲○
      ○、丁○○為被害人，殊屬不當。
   (3).上訴人即被告與妻子丙○○努力工作，維持善良家庭，應
      給予緩刑機會，原審不宣告緩刑，有所違誤云云。
五、惟按檢察官聲請以簡易判決處刑，法院如認為檢察官之請求
    顯有不當或顯失公平者，得不適用簡易程序而改依通常程序
    審理，其判決並不受檢察官求刑範圍之拘束，此觀之刑事訴
    訟法第451條之1第4項但書第4款之規定甚明。本件上訴人即
    被告所犯刑法第201 條偽造有價證罪，法定刑為三年以上十
    年以下有期徒刑，得併科三千元以下罰金，並非輕罪；法律
    不但在於保護交易對方之財產利益，且在於維護市場之交易
    安全。流通證券一旦其中有偽造情事，非僅第一手執票人或
    票據名義人受害而已，潛在之被害人可能無可數計，遭受株
    連之法律糾葛可能難以釐清，如以簡易判決處刑，顯有不當
    。是故，原審改依通常程序審理，不依檢察官求刑範圍量刑
    ，洵屬允當。次查刑法第74條緩刑之宣告，除前科規定之法
    定要件之外，法院尚須本於職權審酌是否以暫不執行為適當
    ？是否已無再犯之虞？作為緩刑宣告之依據。本件上訴人即
    被告所述工作及家庭情形，實難認以暫不執行為適當與已無
    再犯之虞，自不能認原審未為緩刑宣告為不當。況本件上訴
    人即被告與告訴人即楊俊宏、葉惠芬間之權利義務關係尚未
    解決，如逕予宣告緩刑，對告訴人而言，權利頓失保障，尤
    顯失公平。從而，上訴人即被告之上訴，為無理由，應予駁
    回。
據上論斷，應依刑事訴訟法第368條，判決如主文。
本案經檢察官鄭富銘到庭執行職務。
中    華    民    國    95    年    6    月    12    日
                  刑事第一庭    審判長法  官  蔡長溪
                                      法  官  陳春秋
                                      法  官  陳祐治
以上正本證明與原本無異。
如不服本判決，應於收受送達後十日內向本院提出上訴書狀，其
未敘述上訴之理由者並得於提起上訴後十日內向本院補提理由書
（均須按他造當事人之人數附繕本）。
                                      書記官  蔡慧娟
中    華    民    國    95    年    6     月    13    日
附表：
┌──────┬──────┬──────┬─────┐
│  票    號  │發   票   日│面額(新台幣)│付款銀行  │
├──────┼──────┼──────┼─────┤
│BG0000000 │93年10月22日│900,000元   │中國信託商│
│            │            │            │業銀行    │
│            │            │            │雙和分行  │
├──────┤            ├──────┤          │
│BG0000000 │            │1,500,000元 │          │
└──────┴──────┴──────┴─────┘
附錄本案論罪科刑法條全文：
刑法第201條
意圖供行使之用，而偽造、變造公債票、公司股票或其他有價證
券者，處三年以上十年以下有期徒刑，得併科三千元以下罰金。
行使偽造、變造之公債票、公司股票或其他有價證券，或意圖供
行使之用，而收集或交付於人者，處一年以上七年以下有期徒刑
，得併科三千元以下罰金。


司法院資訊處製作；財團法人民間司法改革基金會備份。
